【裁判字號】    90,易,639
【裁判日期】    901211
【裁判案由】    違反電子遊戲場業管理條例等
【裁判全文】
臺灣宜蘭地方法院刑事判決                            九十年度易字第六三九號
    公  訴  人  臺灣宜蘭地方法院檢察署檢察官
    被      告  甲○○
右列被告因偽造文書案件，經檢察官提起公訴（九十年度偵字第三Ｏ七二號），本院
判決如左：
    主  文
甲○○在公眾得出入之場所賭博財物，累犯，處罰金貳仟元，如易服勞役，以參佰元
折算壹日。扣案賭博性「小瑪莉」電動玩具機台壹台（含ＩＣ板壹片）及賭資伍拾元
均沒收。
甲○○被訴違反電子遊戲場業部分無罪。
    事  實
一、甲○○曾於民國八十二年間，因違反槍砲彈藥刀械管制條例、麻醉藥品管理條例
    及肅清煙毒條例案件，經判處有期徒刑四年十月確定，並於八十六年十二月十一
    日縮刑期滿執行完畢，猶不知悔改，於九十年九月二十一日起，在宜蘭縣頭城鎮
    ○○路○段六六九號其所經營而不特定之公眾得自由出入之「一元便利商店」旁
    之倉庫內，擺設公告查禁之賭博性電動機具小瑪莉一台，與不特定之人賭博財物
    ，嗣於九十年九月二十二日晚上七時許，在上開處所為警查獲，並當場扣得前述
    賭博性電動機具一台及機具內之賭資合計新台幣五十元等物。
二、案經宜蘭縣警察局礁溪分局報告臺灣宜蘭地方法院檢察署檢察官偵查起訴。
    理  由
壹、有罪部分：
一、訊據被告甲○○對於前揭地點查獲小瑪莉一台、查獲當時機具正處於插電狀態及
    機具內放置有新台幣五十元等事實固坦承，惟矢口否認有何賭博犯行，辯稱：機
    具放置於倉庫中，而機具內之五十元是伊自己把玩時所投入，並未開放於他人把
    玩，當初購買之目的僅供自己把玩云云。惟查：右揭犯罪有臨場檢查紀錄表附卷
    可參，並有扣案之電動賭博機具「小瑪莉」一台（含ＩＣ板一片）及機具內之賭
    資五十可資證明（九十年度保管字第一二一六號），至被告雖辯稱機具放置倉庫
    未對外公開，且僅供自己把玩云云，然本件查獲當時機具正處於插電狀態，且經
    被告於警訊中供述：警方查扣該賭博性電玩是我租用房子平時供不特定人聊天、
    泡茶，並且大門沒有上鎖供朋友自由出入等語（見九十年九月二十二日警訊筆錄
    ），由該機具放置於供不特定人前往之開放場所，而非私人住宅或未經開放之地
    點，且機具隨時保持插電狀態等外在客觀事實觀之，該機具應係提供前往該地點
    之不特定人把玩，而非僅供自己使用，被告所辯顯係事後卸責之詞，不足採信。
    是本件事證明確，被告犯行堪以認定。
二、核被告甲○○所為係犯刑法第二百六十六條前段在公眾得出入之場所賭博財物。
    又被告甲○○前於八十二年間因違反槍砲彈藥刀械管制條例等案件，經法院判處
    有期徒刑四年十月確定，於八十六年十二月十一日縮刑期滿執行完畢，有臺灣高
    等法院被告全國前案紀錄表在卷足憑，五年內再犯本件有期徒刑以上之罪，為累
    犯，依法加重其刑。爰審酌被告犯罪之動機、目的、手段、所犯對社會治安影響
    不大及對他人法益之侵害程度、擺設時間並非長久及犯罪後態度等一切情狀，量
    處如主文所示之刑，並諭知易服勞役之折算標準。扣案賭博性「小瑪莉」一台（
    含ＩＣ板一片）及機具內賭資五十元為當場賭博之器具及在賭台處之財物，不問
    屬於犯人與否，均依法沒收。
貳、無罪部分：
一、公訴意旨略以：被告甲○○明知未依電子遊戲場業管理條例辦理電子遊戲場業務
    之營利事業登記，即於前揭時、地擅自擺設「小瑪莉」變異體型之賭博性電動機
    具，供不特定人打玩之行為，因認被告尚涉有違反電子遊戲場業管理條例第十五
    條規定，而應依同條例第廿二條論處。
二、按案件一經起訴後，復就同一案件為不起訴處分，則該不起訴處分為無效之不起
    訴處分。（釋字一四Ｏ號可資參考）。經查，本件被告被訴違反電子遊戲場業管
    理條例案件，先經台灣宜蘭地方法院檢察署檢察官於九十年十月三十一日以九十
    年度偵字第三Ｏ七二號提起公訴，復於九十年十一月八日經該署檢察官以九十年
    度偵字第三二七Ｏ號為不起訴處分，依首揭規定，該署檢察官於九十年十一月八
    日所為之不起訴處分應為無效之不起訴處分，其並不影響業經繫屬於本院之事實
    ，先此敘明。
三、又按犯罪事實應依證據認定之，無證據不得推定其犯罪事實；又不能證明被告犯
    罪或其行為不罰者，應諭知無罪之判決，刑事訴訟法第一百五十四條、第三百零
    一條第一項分別定有明文。末按電子遊戲場業管理條例第十五條規定，未經本條
    例辦理營利事業登記者，不得經營電子遊戲場，否則違反該條規定者，即應依同
    條例第廿二條規定，處行為人一年以下有期徒刑、拘役或科或併科新台幣五十萬
    元以上二百五十萬元以下罰金。又該條例第三條、第四條分別規定：「本條例所
    稱電子遊戲場業，指設置電子遊戲機供不特定人益智娛樂之營利事業」、「本條
    例所稱電子遊戲機，指利用電、電子、電腦、機械或其他類似方式操縱，以產生
    或顯示聲光影像、圖案、動作之遊樂機具，或利用上述方式操縱鋼珠或鋼片發射
    之遊樂機具。但未具影像、圖案，僅供兒童騎乘者，不包括在內。前項電子遊戲
    機不得有賭博或妨害風化之設計及裝置，其分類如下：一、益智類。二、鋼珠類
    。三、娛樂類。前項分類標準，由中央主管機關定之。」，故而，由以上第三條
    及第四條第二項本文中得知，該條文已經明白揭示規範內容限於益智娛樂之電子
    遊戲機，並不包含賭博性及妨害風化設計之裝置，亦即應係指經營設置益智類、
    鋼珠類、娛樂類之電子遊戲機，至若所擺設之機具涉及賭博者，應由刑法賭博罪
    章之相關條文加以規範，惟查：本件被告甲○○擺放於店內之前揭機具一台，屬
    於具有射倖性之賭博性機具，而又無其他積極證據足認被告鐘學義有擺設其他益
    智類、遊戲類之電子遊戲機具，依據前揭規定，非電子遊戲場業管理條例所規範
    之範疇，然公訴意旨認為此部分與前揭有罪部分為分論併罰之數罪關係，本院自
    應為無罪之諭知。
據上論斷，應依刑事訴訟法第二百九十九條第一項前段、第三百零一條第一項，刑法
第二百六十六條第一項前段、第二項、第四十七條、第四十二條第二項，罰金罰鍰提
高標準條例第一條前段、第二條，判決如主文。
本案經檢察官廖允松到庭執行職務
中    華    民    國      九十      年      十二       月     十一      日
                                  臺灣宜蘭地方法院刑事第一庭
                                      法  官  李  毓  華
右正本證明與原本無異。
如不服本判決，應於判決送達後十日內，向本院提出上訴狀。（應附繕本）
                                      書記官  林  慶  生
中    華    民    國      九十      年      十二       月     十二      日
附錄法條：
刑法第二百六十六條第一項前段
在公共場所或公眾得出入之場所賭博財物者，處一千元以下罰金。


司法院資訊處製作；財團法人民間司法改革基金會備份。
